臺灣橋頭地方法院民事判決
111年度訴字第42號
原      告  台灣搜房股份有限公司

            國泰民安不動產股份有限公司（原名：恆和不動產
            股份有限公司）

兼上二人  
法定代理人  楊建傑  

上三人共同
訴訟代理人  陳憲政律師
被      告  邱家富  
上列當事人間請求損害賠償事件，本院於民國111年3月28日言詞
辯論終結，判決如下：
    主  文
一、原告之訴及假執行之聲請均駁回。
二、訴訟費用由原告負擔。
    事實及理由
一、被告經合法送達，未於言詞辯論期日到場，核無民事訴訟法
    第386 條各款所列情形，爰依原告聲請，由其一造辯論而為
    判決。
二、原告主張：
　㈠被告於民國107年12月27日，以原告台灣搜房股份有限公司（
    下稱台灣搜房公司）、原告國泰民安不動產股份有限公司（
    原名恆和不動產股份有限公司，下稱恆和公司）之負責人即
    原告楊建傑詐騙其購買日本及泰國房地產，致被告交付折合
    新臺幣（下同）435萬9,978元之價金，涉犯法非法經營銀行
    業務罪、詐欺罪嫌為由，聲請對原告及訴外人廖○○、楊○○、
    廖○○、詹○○、蔣○○之財產為假扣押，經臺灣臺北地方法院（
    下稱臺北地院）以000年度○○○字第0000號裁定（下稱系爭假
    扣押裁定）准被告以000萬元供擔保後，對原告之財產在000
    萬0,000元範圍內為假扣押，並駁回被告其餘聲請。嗣被告
    持系爭假扣押裁定，對原告聲請假扣押強制執行，分別扣押
    如附表一所示之存款債權，被告再於109年11月18日，向臺
    北地院聲請撤銷系爭假扣押裁定，臺北地院於110年1月7日
    以000年度○○○字第000號裁定撤銷系爭假扣押裁定，並於110
    年1月26日確定。
  ㈡惟被告明知其經由恆和公司購買之日本及泰國不動產，與台
    灣搜房公司無關，且屬成屋或預售屋正常買賣，與原告另案
    涉犯非法經營銀行業務、詐欺罪嫌遭檢調機關偵查之英國不
    動產買賣案件性質不同，仍故意以不當原因聲請假扣押，造
    成原告因系爭假扣押裁定，受有下列損害：
    ⒈台灣搜房公司如附表一編號1所示存款遭扣押無法使用，被
      告應賠償自附表一編號1「扣押日期」欄所示之日起至110
      年1月26日止，按年息5%計算之利息即新臺幣46萬3,537元
      、美金35.43元、日圓3萬2,423元、英鎊4元（下稱系爭A
      利息損失）。
    ⒉恆和公司如附表一編號2所示存款遭扣押無法使用，被告應
      賠償自附表一編號1「扣押日期」欄所示之日起至110年1
      月26日止，按年息5%計算之利息即新臺幣6萬1,492元、美
      金169.63元、日圓27萬7,888元、英鎊97.33元（下稱系爭
      B利息損失）。
    ⒊台灣搜房公司前於106年11月29日、107年10月29日分別向
      訴外人○○○○股份有限公司（下稱○○公司）借款共1,600萬
      元（下分別稱第一筆借款、第二筆借款，合稱系爭○○借款
      ），楊建傑、恆和公司、廖○○為系爭○○借款借款之連帶保
      證人。因原告遭假扣押無法使用附表一所示存款清償系爭
      ○○借款，楊建傑為避免遭○○公司求償，向其母即訴外人楊
      ○○陸續於如附表二「日期」欄所示時間，借用如附表二「
      金額」欄所示借款共673萬4,000元，用以清償系爭○○借款
      ，並約定楊建傑應給付楊○○以年息20%計算之利息。自附
      表二所示各該借款日期起至110年1月26日止，楊建傑對楊
      ○○應負借款債務本利和為862萬6,050元，扣除楊建傑本應
      清償○○公司之673萬4,000元，債務差額為189萬2,050元（
      計算式：862萬6,050元-673萬4,000元，下稱系爭債務差
      額損害），被告應賠償楊建傑系爭債務差額損害。
  ㈢爰依民事訴訟法第531條第1項規定、民法第203條規定，及民
    法第184條第1項前段、後段規定，擇一請求被告賠償原告上
    開損害等語。並聲明：㈠被告應給付台灣搜房公司系爭A利息
    損失，及自起訴狀繕本送達翌日起至清償日止，按年息5%計
    算之利息。㈡被告應給付恆和公司系爭B利息損失，及自起訴
    狀繕本送達翌日起至清償日止，按年息5%計算之利息。㈢被
    告應給付楊建傑系爭債務差額損害，及自起訴狀繕本送達翌
    日起至清償日止，按年息5%計算之利息。㈣願供擔保，請准
    宣告假執行。
三、被告則以：原告因仲介英國不動產遭檢調機關搜索，被告及
    訴外人李○○、林○○等多人對原告聲請假扣押獲准並聲請強制
    執行，是原告所受損害與被告無關；除恆和公司外，台灣搜
    房公司亦有仲介被告購買日本及泰國不動產，原告雖就被告
    所購買日本不動產部分協助達成和解，惟就泰國不動產買賣
    仍涉嫌詐欺被告，真假難辨，被告認無撤銷假扣押之必要，
    亦非故意聲請不當之假扣押；另楊建傑故意與楊○○約定20%
    之高額利息以向被告求償系爭債務差額損害，該消費借貸行
    為與被告無關等語，資為抗辯。並聲明：原告之訴駁回。
四、原告主張之下列事實，被告已於相當時期受合法之通知，而
    於言詞辯論期日不到場，亦未提出準備書狀爭執，依民事訴
    訟法第280 條第3 項、第1 項規定，亦視同自認，堪信屬實
    ：
  ㈠被告於107年12月27日，以台灣搜房公司及恆和公司之負責人
    即楊建傑詐騙其購買日本及泰國房地產，致被告交付折合新
    臺幣435萬9,978元之價金，涉犯非法經營銀行業務罪、詐欺
    罪嫌為由，聲請對原告、廖○○、楊○○、廖○○、詹○○、蔣○○之
    財產為假扣押，經臺北地院以系爭假扣押裁定准被告以000
    萬元供擔保後，對台灣搜房公司、恆和公司、楊建傑之財產
    在000萬0,000元範圍內為假扣押，並駁回被告其餘聲請。
  ㈡被告持系爭假扣押裁定，對原告聲請假扣押強制執行，經臺
    北地院000年度○○○字第00號假扣押強制執行事件受理，分別
    扣押如附表一所示之存款債權。
  ㈢被告於108年間，以原告、楊建傑、訴外人詹○○及蔣○○共同對
    其犯詐欺罪，致其支出折合新臺幣157萬9,058元之價金及手
    續費2,100元購買泰國房地產為由，依民法第184條第2項前
    段、第185條第1項前段規定，請求其等連帶負損害賠償責任
    ，及依不動產經紀業管理條例第21條第3項、同條例第26條
    第2項規定，請求台灣搜房公司、恆和公司與其經紀人員楊
    建傑、詹○○、蔣○○負連帶賠償責任，暨依公司法第23條第2
    項規定，請求公司負責人楊建傑、廖○○、楊○○、廖○○與台灣
    搜房公司、恆和公司連帶賠償等情，提起民事訴訟，經臺北
    地院於109年6月5日以108年度金字第51號判決駁回被告之訴
    ，因兩造均未上訴而確定（下稱系爭本案訴訟）。
  ㈣被告於109年11月18日，向臺北地院聲請撤銷系爭假扣押裁定
    ，臺北地院於110年1月7日以000年度○○○字第000號裁定撤銷
    系爭假扣押裁定，並於110年1月26日確定。
  ㈤台灣搜房公司前於106年11月29日、107年10月29日向○○公司
    為系爭○○借款，楊建傑、恆和公司、廖○○為系爭○○借款借款
    之連帶保證人。訴外人○○○○○○股份有限公司（下稱○○○○公司
    ，負責人為楊○○）開立發票日為如附表二編號1至4「日期」
    欄所示、票面金額如附表二編號1至4「金額」欄所示支票交
    付○○公司，用以清償系爭○○借款。訴外人楊○○於如附表二編
    號5至6「日期」欄所示日期，匯款如附表二編號5至6「金額
    」欄所示金額與○○公司，用以清償系爭○○借款。訴外人李○○
    於如附表二編號7「日期」欄所示日期，匯款如附表二編號7
    「金額」欄所示金額予○○公司，用以清償系爭○○借款。（審
    訴卷第81至89頁）
  ㈥楊建傑前因仲介客戶購買英國房地產行為，經檢察官認涉犯
    修正前刑法第339條第1項之詐欺取財、銀行法第125條第1項
    後段、第3項、第29條第1項、第29條之1之法人行為負責人
    非法經營銀行業務等罪嫌而提起公訴，現由臺北地院109年
    度金重訴字第41號案件審理中。
  ㈦自如附表一編號1 「扣押日期」欄所示之日起至110 年1月26
    日止，按年息5%計算之利息金額為新臺幣46萬3,537 元、美
    金35.43 元、日圓3 萬2,423 元、英鎊4 元（即系爭A利息
    損失）。自如附表一編號1 「扣押日期」欄所示之日起，至
    110 年1 月26日止，按年息5%計算之利息金額為新臺幣6 萬
    1,492 元、美金169.63元、日圓27萬7,888 元、英鎊97.33 
    元（即系爭B利息損失）。
  ㈧如附表二「金額」欄所示金額，加計自各該「日期」欄所示
    日期計算至110 年1 月26日止，按年息20% 計算之利息，合
    計本利和為862 萬6,050 元。
五、本件之爭點：
    原告依民事訴訟法第531條第1項規定、民法第203條規定，
    及民法第184條第1項前段、後段規定，擇一請求被告賠償台
    灣搜房公司系爭A利息損失、恆和公司系爭B利息損失，及賠
    償楊建傑系爭債務差額損害，有無理由？
六、本院之判斷：
  ㈠原告主張民事訴訟法第531條第1項規定部分：
　　⒈按民事訴訟法第531條第1項規定，假扣押裁定因假扣押裁
      定因債權人之聲請而撤銷者，債權人應賠償債務人因假扣
      押或供擔保所受之損害。債權人所負此項賠償損害責任，
      乃本於假扣押裁定撤銷之法定事由而生，不以債權人之故
      意或過失為要件，亦不問債權人之行為有無不法或不當，
      法院僅須審究債務人是否因假扣押或供擔保而受有損害，
      及所受損害與假扣押間有無因果關係即足（最高法院110
      年度台上字第446號判決意旨參照）。又假扣押係禁止債
      務人就特定財產為自由處分，是債務人因假扣押所受損害
      係就特定財產不能自由處分所受之損害，就損害事實發生
      前即實施假扣押時，損害事實發生後即撤銷假扣押後，兩
      相比較，債務人所受之損失，即為損害之存在（最高法院
      109年度台上字第3134號判決意旨參照）。再債務人依上
      開法條規定，請求賠償不能自由處分財產所受之損害，與
      請求給付金錢以回復原狀之情形無異，自非不得依民法20
      3條規定，請求債權人加給按年息5％計算之利息（最高法
      院109年度台上字第1622號裁定意旨參照）。 
　　⒉依兩造不爭執事項㈠至㈤所載，被告前對原告聲請系爭假扣
      押裁定獲准，並持以聲請假扣押強制執行，扣押原告如附
      表一所示之存款債權，嗣被告於系爭本案訴訟敗訴確定後
      ，聲請撤銷系爭假扣押裁定確定，致原告於附表一各該「
      扣押日期」欄所示之日起至撤銷假扣押裁定確定之日即11
      0 年1月26日止，無法使用如附表一所示之存款，依民事
      訴訟法第531條第1項規定，被告原應就原告因假扣押所受
      之損害，負無過失損害賠償責任。惟按當事人主張有利於
      己之事實者，就其事實有舉證之責任，民事訴訟法第277 
      條前段定有明文。又民法第216條規定之損害賠償，包含
      填補償債權人所受損害及所失利益，所失利益，不以現實
      有此具體利益為限，惟所謂可得預期之利益，仍非指僅有
      取得利益之希望或可能為已足，尚須依通常情形，或依已
      定之計畫、設備或其他特別情事，具有客觀之確定性，始
      屬之。依上說明，原告仍應就其受有上開損害，且與被告
      所為假扣押間具相當因果關係等情，負舉證責任。經查：
　　⑴台灣搜房公司、恆和公司部分：
　　　台灣搜房公司、恆和公司雖主張其等如附表一編號1、2所
      示存款遭被告不當假扣押期間，受有所失利益即系爭A、B
      利息損失云云。惟查，上開存款如未遭假扣押，台灣搜房
      公司、恆和公司本可輕易將之提領花用，未必於續存於金
      融機構，台灣搜房公司、恆和公司復未證明其等依通常情
      形，或已定之計畫、設備或其他特別情事，可取得以上開
      存款金額年息5%計算之利息，僅屬有取得利益之可能，而
      不具客觀之確定性，台灣搜房公司、恆和公司主張其等因
      假扣押受有前揭損失，並非可取。
　　⑵楊建傑部分：
　　　①依兩造不爭執事項㈤所載，原告遭扣押如附表一所示存款
        後，係由○○○○公司開立支票，陸續清償附表二編號1至4
        所示系爭○○借款等情，固然屬實。惟查：
　　　　楊建傑雖提出○○公司貸款核准建議書、其與楊○○書立
          之民間無擔保無期限借款同意書（下稱系爭同意書）
          、108年1月17日支票簽收單及兩造不爭執事項㈧所示
          支票為證（見北院卷第55至59頁、第79頁至第83頁）
          ，主張其向楊○○借款用以清償系爭○○借款，受有系爭
          債務差額損害云云。惟觀諸系爭同意書，雖記載楊建
          傑向楊○○借款之旨，然並未就借款數額、借款交付時
          間及方式為何約定，而附表二編號1至4所示系爭○○借
          款，係由○○○○公司開立支票清償，而非由楊○○清償，
          即難認○○○○公司所支出該等款項，確屬楊○○交付楊建
          傑之借款，不足認楊建傑就其向楊○○借款用以向○○公
          司清償前揭債務之有利於己事實，已盡舉證責任，無
          從認其對楊○○負有如附表二編號1至4「借款本利合計
          」欄所示債務。
　　　　縱認附表二編號1至4所示系爭○○借款，係由楊○○為楊
          建傑所清償，依原告所提出上開○○公司貸款核准建議
          書所載，自108年1月起至109年4月止，台灣搜房公司
          應清償系爭○○借款本金、利息之數額分別如附表三所
          示，與附表二編號1至4「日期」、「金額」欄所示所
          示由○○○○公司給付○○公司之金額相互勾稽，其中附表
          二編號1至3所為還款，顯然超過台灣搜房公司各該月
          份應還款之金額，原告並自承附表二編號1至4「日期
          」、「金額」欄所示還款，均係用以清償系爭○○借款
          之本金等語（見北院卷第35頁），堪認楊建傑係自行
          放棄期限利益，向楊○○借款用以提前清償系爭○○借款
          本金，其因而對楊○○負有如附表二編號1至4「借款本
          利合計」欄所示債務，與被告所為假扣押間，不具相
          當因果關係，難謂係楊建傑因假扣押所受損害。
　　　②次觀諸原告就附表二編號5至7「日期」、「金額」欄所
        示還款，提出楊○○、李○○匯款予○○公司之匯款單，均於
        附言或備註欄記載系爭○○借款之連帶保證人「廖○○」之
        姓名等語（見北院卷第85頁至第89頁），堪認上開匯款
        係廖○○為履行其就系爭○○借款之連帶保證債務所籌措之
        款項，亦無證據足認與楊建傑或楊○○有關，難認楊建傑
        就其向楊○○借款用以向○○公司清償前揭債務之有利於己
        事實，已盡舉證責任，應認楊建傑無法證明其對楊○○負
        有如附表二編號5至7「借款本利合計」欄所示債務，亦
        未因被告所為假扣押受有增加此等債務之損害。
　　㈡原告主張侵權行為部分：
　    ⒈按因故意或過失，不法侵害他人之權利者，負損害賠償
        責任；故意以背於善良風俗之方法，加損害於他人者亦
        同，民法第184條第1項前段、後段分別定有明文。又債
        務人因假扣押受有損害，向債權人請求賠償，若非本於
        民事訴訟法第531條之規定，而係依民法侵權行為之法
        則請求，則須債權人聲請假扣押有故意或過失，始得為
        之；債權人若有足以信其對債務人確有權利存在之正當
        理由，尚難認其假扣押債務人財產之行為，為有侵害債
        務人權利之故意或過失（最高法院104年度台上字第820
        號判決意旨參照）。申言之，假扣押之目的本係債權人
        為保全強制執行，在保全債權之範圍內，暫時凍結債務
        人之財產現狀，其原即不以債權人實體上確有主張之權
        利為要件，故如債權人確信其有聲請假扣押查封債務人
        財產之法律上原因，自難僅因嗣後判決確定其欠缺所主
        張之實體上權利，即謂其初始聲請假扣押之行為具有侵
        權行為之故意或過失。
　    ⒉依兩造不爭執事項㈢所載被告提起系爭本案訴訟關於泰國
        不動產所主張之原因事實，及原告於本院自陳：原告遭
        假扣押後，立即為被告協調就恆和公司介紹被告購買之
        日本不動產辦理解約退款等語（見本院卷第14頁），可
        知兩造確曾因原告介紹被告購買日本、泰國不動產事宜
        發生糾紛，堪認被告有足以信其對原告確有權利存在之
        正當理由，自不得僅因被告嗣後所提系爭本案訴訟敗訴
        確定，即謂被告聲請假扣押之行為具有侵權行為之故意
        。原告依民法第184條第1項前段、後段規定，請求被告
        負損害賠償責任，洵屬無據。
　　㈢從而，依原告所舉證據，不足認其等因假扣押受有系爭A、
      B利息損失，及系爭債務差額損害，或被告故意聲請不當
      之假扣押對原告為侵權行為，原告依民事訴訟法第531條
      第1項規定，及依民法第184條第1項前段、後段規定，請
      求被告賠償上開損害，難認有據。　
七、綜上所述，原告依民事訴訟法第531條第1項規定，及民法第
    184條第1項前段、後段規定，請求被告給付系爭A、B利息損
    失及系爭債務差額損害，為無理由，應予駁回。原告假執行
    之聲請亦失其依附，應併予駁回。
八、本件事證已臻明確，兩造其餘主張陳述及所提之證據，經審
    酌後於本件判決結果無影響，爰不逐一論述，附此敘明。
九、據上論結，原告之訴無理由，判決如主文。
中　　華　　民　　國　　111 　年　　4 　　月　　20　　日
          　　民事第三庭   法    官  張立亭
以上正本係照原本作成。
如不服本判決，應於送達後20日內，向本院提出上訴狀並表明上
訴理由，如於本判決宣示後送達前提起上訴者，應於判決送達後
20日內補提上訴理由書（須附繕本）。
中　　華　　民　　國　　111 　年　　4 　　月　20　　日 
      　　　　　　　　　　 書 記 官  洪嘉鴻
附表一：
編號 原告 銀行 扣押金額 扣押日 扣押期間按年息5%計算之利息 1 台灣搜房公司 台北富邦商業銀行○○分行 新臺幣439萬4,858元 108年1月14日 新臺幣44萬7,312元   中國信託商業銀行○○分行 美金348.07元 108年1月14日 美金35.43元   中國信託商業銀行○○分行 新臺幣1萬8,177元 108年1月14日 新臺幣1,850元   國泰世華商業銀行○○分行 新臺幣14萬2,189元 108年1月19日 新臺幣1萬4,375元   中國信託商業銀行○○分行 日圓32萬5,086元 108年1月29日 日圓3萬2,423元    英鎊40.13元  英鎊4元 2 恆和公司 中國信託商業銀行○○分行 新臺幣60萬8,579元 108年1月14日 新臺幣6萬1,942元    美金1,666.63元  美金169.63元    英鎊956.26元  英鎊97.33元    日圓273萬0,255元  日圓27萬7,888元 3 楊建傑 台北富邦商業銀行○○分行 新臺幣14萬3,791元 108年1月16日 新臺幣1萬4,596元    美金7.59元  美金0.77元   中國信託商業銀行○○分行 日圓30萬7,091元 108年1月14日 日圓3萬1,256元    人民幣3.75元  人民幣0.38元   中國信託商業銀行○○分行 新臺幣4萬7,436元 108年1月14日 新臺幣4,828元 
附表二：
編號 日期 金額 至110年1月26日借款期間，以年365天、月30天計算 換算天數 借款本利合計（年息20％） 1 108年1月18日 70萬元 2年8天 738天 98萬3,068元 2 108年2月18日 51萬2,000元 1年343天 708天 71萬0,628元 3 108年3月18日 51萬2,000元 1年313天 678天 70萬2,212元 4 108年4月18日 51萬2,000元 1年283天 648天 69萬3,795元 5 108年10月24日 192萬6,000元 1年97天 462天 241萬3,568元 6 108年11月25日 192萬6,000元 1年66天 431天 238萬0,853元 7 109年4月28日 64萬6,000元 271天 271天 74萬1,927元 合計：673萬4,000元   合計：862萬6,050元（按：應為862萬6,051元，原告以862萬6,050元計算）   增加金額：189萬2,050元      
附表三：
編號 應清償日期 第一筆借款應還金額 第二筆借款應還金額 兩筆借款應還金額合計 附表二還款金額 1 108年1月29日 利息6萬3,000元 利息12萬3,000元 18萬6,000元 70萬元 （○○○○公司） 2 108年2月29日 利息6萬3,000元 利息12萬3,000元 18萬6,000元 51萬2,000元 （○○○○公司） 3 108年3月29日 利息6萬3,000元 利息12萬3,000元 18萬6,000元 51萬2,000元 （○○○○公司） 4 108年4月29日 利息6萬3,000元 本金180萬元+利息12萬3,000元 198萬6,000元 51萬2,000元 （○○○○公司） 5 108年5月29日 本金180萬元+利息6萬3,000元 利息6萬3,000元 192萬6,000元 無 6 108年6月29日 利息6萬3,000元 利息6萬3,000元 12萬6,000元 無 7 108年7月29日 利息6萬3,000元 利息6萬3,000元 12萬6,000元 無 8 108年8月29日 利息6萬3,000元 利息6萬3,000元 12萬6,000元 無 10 108年9月29日 利息6萬3,000元 利息6萬3,000元 12萬6,000元 無 11 108年10月29日 利息6萬3,000元 本金180萬元+利息6萬3,000元 192萬6,000元 192萬6,000元 （廖○○） 12 108年11月29日 本金180萬元+利息6萬3,000元 利息6萬3,000元 192萬6,000元 192萬6,000元 （廖○○） 13 108年12月29日 無 利息6萬3,000元 6萬3,000元 無 14 109年1月29日 無 利息6萬3,000元 6萬3,000元 無 15 109年2月29日 無 利息6萬3,000元 6萬3,000元 無 16 109年3月29日 無 利息6萬3,000元 6萬3,000元 無 17 109年4月29日 無 本金180萬元+利息6萬3,000元 186萬3,000元 64萬6,000元 （廖○○）     1,094萬1,000元 673萬4,000元